臺灣士林地方法院交通事件裁定　　　　100年度交聲字第318號
原處分機關　臺北市交通事件裁決所
異　議　人　陳智仁
即受處分人
上列受處分人因違反道路交通管理處罰條例案件，對於臺北市交
通事件裁決所於民國100 年3 月9 日所為之處分（原處分案號：
北市裁罰字第裁22-AEY970059號）聲明異議，本院裁定如下：
    主  文
異議駁回。
    理  由
一、按汽車行駛至交岔路口，其行進、轉彎，應遵守燈光號誌或
    交通指揮人員之指揮，遇有交通指揮人員指揮與燈光號誌並
    用時，以交通指揮人員之指揮為準，道路交通安全規則第10
    2 條第1 款定有明文。又汽車駕駛人，行經有燈光號誌管制
    之交岔路口闖紅燈者，處新臺幣（下同）1,800 元以上5,40
    0 元以下罰鍰，並記違規點數3 點，道路交通管理處罰條例
    第53條第1 項、第63條第1 項第3 款分別定有明文。
二、原處分意旨略以：異議人即受處分人陳智仁騎乘車牌號碼CJ
    D-762 號普通重型機車，於民國99年9 月18日15時23分許，
    行經臺北市○○路○ 段與昌吉街口週邊（北往南），因「闖
    紅燈」，經警以其「駕車行經有燈光號誌管制之交叉路口闖
    紅燈」之違規行為，違反道路交通管理處罰條例第53條第1
    項之規定，當場舉發。嗣受處分人逾越原舉發通知單所載應
    到案日期（即99年10月18日）之99年12月22日始向原處分機
    關陳述意見或聽候裁決（此經原處分機關同意延長應到案日
    期為100 年3 月21日），經原處分機關函詢原舉發機關意見
    後，仍認違規事由明確，爰依前揭道路交通管理處罰條例第
    53條第1 項、第63條第1 項第3 款及違反道路交通管理事件
    統一裁罰基準表等規定，裁處受處分人罰鍰1,800 元，並記
    違規點數3 點。
三、聲明異議意旨略以：本件員警係從受處分人後方追來攔阻，
    並告知闖紅燈之違規，姑且不論違規是否屬實，此執法程序
    明顯不當，員警也有可能看走眼，這樣的舉發是否過於草率
    即非無疑。又科學昌明的年代講求證據，酒駕有酒測數據，
    超速有超速照片，本件均無任何照片足以佐證受處分人是否
    有闖紅燈之違規事實，且受處分人亦請大同分局調出街頭錄
    影舉證，卻僅得到該路口無裝設監視系統等回答，實令人無
    法完全信服，爰依法聲明異議，請求撤銷原處分。
四、經查：
  (一)受處分人確有於前揭時間，騎乘車牌號碼CJD-762 號普通重
    型機車，行經上開地點乙節，為受處分人所不否認（見本院
    卷第26頁），另證人即舉發員警劉學融到庭證稱：舉發當時
    其騎警用機車執行取締重大違規勤務，從昌吉街西往東方向
    行駛，其當時的行進方向是綠燈，於接近昌吉街與承德路口
    時，發現一台機車在承德路由北往南方向，行經昌吉街口，
    因為其方向是綠燈，故受處分人之方向應該為紅燈，因此認
    為受處分人闖紅燈，該處為T 字路口，其看到受處分人後右
    轉，在承德路3 段68號前將其攔停，現場告知闖紅燈情形，
    受處分人當時表示說他沒有注意到，其舉發單開立完畢後，
    受處分人拒絕簽名及收受，其有告知應到案日期及處所，並
    記載在舉發單上；本件違規時間為下午3 時23分，當時該路
    段雙向都沒有什麼車；雖然該號誌上面有秒數顯示，但對於
    其在昌吉路上所看見之綠燈秒數剩餘多少秒已無印象；當天
    並無民眾反應號誌有故障情形，而將受處分人攔停之地點距
    離路口約有20公尺左右等語（見本院卷第26頁反面至第27頁
    反面），並有證人劉學融庭呈之現場照片及證人手繪現場圖
    等附卷可佐（見本院卷第33至35頁），且依證人劉學融於庭
    後依本院指示所提出之舉發時錄音檔之勘驗結果，受處分人
    於證人劉學融攔停並告以違規事實時，僅係表示沒有注意到
    號誌，只看到左邊的，以為馬路這麼短的距離，可以騎過來
    ，可否請警察警告一下就好等詞，有該錄音光碟及本院勘驗
    筆錄可參（見本院卷第38至39頁），受處分人並未否認其前
    開闖越紅燈之違規事實，堪認受處分人確有闖紅燈之違規事
    實。
  (二)受處分人以員警係從後方追來攔阻並告知其闖紅燈之違規，
    舉發程序並不合法等語為辯。然查，證人劉學融於本院證述
    其當時乃騎乘警用機車在昌吉街上西往東之方向執行取締勤
    務，當時昌吉街上為綠燈，當其接近昌吉街與承德路口時，
    發現受處分人騎乘機車在承德路上由北往南方向行經昌吉街
    口，因該處為T 字型路口，故其看到受處分人後即右轉，在
    承德路3 段68號前將其攔停等語，從證人劉學融所述其與受
    處分人各自之行進方向，證人劉學融係於看見受處分人於其
    前方違規闖越紅燈直行後始自後方追趕攔截等情，當會有時
    間差及距離，故證人劉學融進行攔停舉發之程序並未悖於常
    情及法律程序，不能以員警從後方追來攔停等情，即認定員
    警之舉發程序有所瑕疵。
  (三)又本件雖未有採證照片提出以為佐證，且現場路口亦未設有
    新治安路口監視系統，有臺北市政府警察局大同分局100 年
    2 月16日北市警同分交字第10033141600 號函可參，受處分
    人就此亦無意見（見本院卷第28頁反面），惟一般警員執行
    交通勤務，依法並未要求就違規事項必須錄影或拍照存證，
    乃因違規情事均發生於一剎那之間，除非恰有錄影設備或得
    拍攝快速移動畫面之照相設備，否則要求值勤警員或舉發機
    關緊急錄影或照相，並須以此為證，亦未免與執行勤務之實
    況難合，故本件違規情形既已經證人劉學融於本院調查時具
    結以擔保其供述之真實性，又無證據證明其虛捏事實故為偽
    證，自不能單以未拍照存證，即否定受處分人有闖紅燈之違
    規事實。是受處分人前揭所辯，應係卸責之詞，並非可採。
  (四)末按行為人有處罰條例之情形者，應填製舉發違反道路交通
    管理事件通知單，並於被通知人欄予以勾記，當場舉發者，
    應填記駕駛人或行為人姓名、性別、出生年月日、地址、身
    分證統一編號及車主姓名、地址、車牌號碼、車輛種類。被
    查獲之駕駛人或行為人為受處分人時，應於填記通知單後將
    通知聯交付該駕駛人或行為人簽名或蓋章收受之；拒絕簽章
    者，仍應將通知聯交付該駕駛人或行為人收受，並記明其事
    由及交付之時間；拒絕收受者，應告知其應到案時間及處所
    ，並記明事由與告知事項，視為已收受，違反道路交通管理
    事件統一裁罰基準及處理細則（下稱處理細則）第11條第1
    項第1 款定有明文。再按違反道路交通管理處罰條例第12條
    至第68條之行為，由公路主管機關處罰，並於處罰裁決前，
    應給予違規行為人陳述之機會，道路交通管理處罰條例第8
    條第1 項第1 款、第2 項分別定有明文。查本件受處分人有
    原處分之裁決書所載違規行為，已如前述，又受處分人並未
    於舉發當時簽認並收受舉發通知單，僅由證人劉學融於舉發
    時告知受處分人違規事項，並於舉發通知單上記載「拒簽收
    〈已告知到案日期及處所〉」等字，有舉發通知單影本在卷
    可稽（見本院卷第7 頁），再依前開本院勘驗筆錄，證人劉
    學融於將受處分人攔停後，除告知違規事實外，並告知受處
    分人應於3 至5 天後到郵局或便利商店繳納罰鍰即可，期限
    到10月2 日等情，有前揭勘驗筆錄足憑，是受處分人對於違
    規事實業已明確知悉，證人劉學融對於應到案時間之告知雖
    有誤，致受處分人未於舉發通知單所載到案時間99年10月18
    日前到案，而遲至100 年1 月26日始向原處分機關陳述意見
    ，有其陳述書可參（見本院卷第14頁），然原處分機關並未
    將此不利益苛責受處分人，而仍以最低額處罰之，是對於受
    處分人前開陳述意見之程序權利，並無重大之侵害，而前開
    舉發通知單送達不合法之瑕疵，亦因本件裁決書業已合法送
    達受處分人收受而獲補正。故受處分人於本院調查中始辯稱
    員警並未口頭告知應到案時間、處所等詞，並非可採。
五、綜上所述，受處分人確有於前揭時間、地點行經有燈光號誌
    管制交叉路口闖越紅燈之違規行為，從而原處分機關依道路
    交通管理處罰條例第53條第1 項之規定，裁處受處分人罰鍰
    1,800 元，並記違規點數3 點，核無違誤，本件異議無理由
    ，應予駁回。
據上論斷，應依道路交通事件處理辦法第18條，裁定如主文。
中    華    民    國    100   年    4     月    25    日
                  交通法庭法  官  黎惠萍
以上正本證明與原本無異。
如不服本裁定，應於送達後5日內，向本院提出抗告狀。
                          書記官  林志忠
中    華    民    國    100   年    4     月    25    日